臺灣苗栗地方法院刑事裁定
109年度聲判字第16號
聲  請  人
即  告訴人  戴紹捷  (年籍資料詳卷)
代  理  人  戴紹恩律師
被      告  任弈嶨


上列聲請人即告訴人因被告詐欺等案件，不服臺灣高等檢察署臺
中檢察分署檢察長中華民國109年11月5日109年度上聲議字第250
1號駁回聲請再議之處分（原不起訴處分案號：臺灣苗栗地方檢
察署109年度偵字第3532、4768、4906號），聲請交付審判，本
院裁定如下：
    主  文
聲請駁回。
    理  由
一、按告訴人接受不起訴處分書後，得於10日內以書狀敘述不服
    之理由，經原檢察官向直接上級檢察署檢察長或檢察總長聲
    請再議；上級法院檢察署檢察長或檢察總長認再議為無理由
    者，應駁回之；告訴人不服上級檢察署檢察長或檢察總長認
    再議為無理由而駁回之處分者，得於接受處分書後10日內委
    任律師提出理由狀，向該管第一審法院聲請交付審判；法院
    認交付審判之聲請不合法或無理由者，應駁回之，刑事訴訟
    法第256條第1項前段、第258條第1項前段、第258條之1第1
    項、第258條之3第2項前段分別定有明文。本件聲請人即告
    訴人戴紹捷（下稱聲請人）以被告任弈嶨涉犯幫助詐欺取財
    罪嫌，提起告訴，經臺灣苗栗地方檢察署檢察官偵查後，認
    被告犯罪嫌疑不足，於民國109年8月24日以109年度偵字第3
    532、4768、4906號對被告為不起訴處分後，聲請人不服聲
    請再議，經臺灣高等檢察署臺中檢察分署檢察長於109年11
    月5日以109年度上聲議字第2501號處分書，認再議為無理由
    而駁回再議之聲請。嗣上開再議駁回之處分書，於109年11
    月18日經郵務機關送達收受上開處分書後，聲請人即委任律
    師於109年11月23日具狀向本院聲請交付審判等情，業經本
    院依職權調取臺灣苗栗地方檢察署109年度偵字第3532、476
    8、4906號、臺灣高等檢察署臺中檢察分署109年度上聲議字
    第2501號偵查卷宗核閱無誤，並有臺灣高等檢察署臺中檢察
    分署上開處分書、送達證書、刑事聲請交付審判狀暨其上之
    本院收文章戳及其日時、刑事委任狀、刑事聲請交付審判理
    由狀在卷可稽，核其聲請合於再議前置原則及強制律師代理
    之要件，並於法定期間提出聲請，先予敘明。
二、聲請交付審判意旨略以：
　㈠依據卷內相關資料，足認被告係基於為獲取無擔保借款新臺
    幣（下同）15萬元之對價，因而在未詢問帳戶使用方式之情
    形下，率爾將自己所有之華南、彰銀帳戶之存摺、金融卡及
    金融卡密碼提供予姓名年籍均不詳之「杜雲飛」使用。又被
    告既已透過網路銀行掌握不明金流，卻從未過問，而係未能
    如預期取得交付帳戶之對價後，始向警局報案。顯見被告可
    預見將金融帳戶提供予他人使用，可能幫助他人遂行詐欺取
    財之犯罪目的，竟仍以縱有人以其金融帳戶實施詐欺取財犯
    行，亦不違背其本意之不確定幫助故意，提供其所有帳戶之
    存摺、金融卡及金融卡密碼並寄交予真實姓名年籍不詳之詐
    欺集團成員及其所屬詐欺集團：
　⒈EZ借錢網明顯標示「請勿將個人帳戶及提款卡交給陌生人」
    等警語，亦有多則廣告明確標示「免寄存簿」、「當日放款
    」等字樣，足認該網頁使用者或潛在之資金需求者應對於貸
    款無須提供帳戶有所認知及預見，被告在借款前，應已有相
    同之認知，卻從未懷疑為何向「杜雲飛」借款需提供帳戶及
    提款卡，亦不曾與「杜雲飛」確認。
　⒉被告並未於提供帳戶前先行向「杜雲飛」確認帳戶與提款卡
    之利用方式，亦未要求見面核對身分即交寄存簿、提款卡，
    並透過LINE告知提款卡密碼。被告未就「杜雲飛」之真實姓
    名年籍等資料加以確認，對於提供2個帳戶之存摺、提款卡
    之要求，完全未加以詢問，而係「杜雲飛」透過LINE獲知提
    款卡密碼並收受被告交寄之帳戶後，始告知被告提供帳戶之
    目的係要確認提款卡能否正常使用。顯示被告透過空軍一號
    快遞交寄存摺及提款卡前，完全未加以確認收件者之身分，
    更對於提供存摺及提款卡之目的不聞不問，足認被告自願放
    棄對於其所有華南、彰銀帳戶之控制管理權，並放任從未謀
    面之人恣意使用。
　⒊查被告現年34歲，現職為麵包店員工，且有向銀行辦理汽車
    貸款、民間借貸之經驗，顯屬有正常智識及具有相當社會經
    驗之人，對提供帳戶與不詳之人可能供作不法目的使用自應
    知之甚詳。被告既有能力自行申辦網路銀行帳號，自能掌握
    其所提供帳戶之金流，顯示其不僅具備一般知識，更有能力
    透過網路銀行追蹤其所提供帳戶之使用情況，故被告不能對
    於將銀行帳戶交付陌生人使用，極有可能幫助不詳之詐騙集
    團遂行詐欺犯罪或幫助掩飾其重大犯罪所得財物一事諉為不
    知。且依現今金融機構信用貸款實務，並不需交付銀行個人
    帳戶之存摺、金融卡等物件。參酌被告之年齡、職業及貸款
    經驗等，足徵被告僅因自己急需用錢，而不甚在意其帳戶可
    能會遭他人持以詐騙他人所用，即任由毫不相識之第三人支
    配使用其帳戶，至為灼然。
　⒋被告辯稱其提供之2帳戶，係作為撥款（華南）與還款（彰銀
    ）之用，如其所述為真，則還款帳戶內不應有任何金流始符
    合邏輯，惟2帳戶同時於109年3月31日都有不明金流，被告
    自可於發現金流時即報案，或向「杜雲飛」追問不明金流，
    而非發現華南銀行之撥款帳戶內餘額遭提領一空後始報案。
    被告查詢網路銀行的動機顯然並非確認查詢帳戶有無遭用於
    不法，而係希望確認「杜雲飛」是否有如期支付原應取得之
    提供帳戶對價為由，但於109年4月1日察覺聯繫不上「杜雲
    飛」，始透過網路銀行查詢交易明細，被告報警之目的並非
    基於發現帳戶金流。顯見被告輕率提供帳戶存摺、金融卡及
    密碼與毫不相識之人，又基於未能如期自「杜雲飛」詐騙集
    團取得原應取得之提供帳戶對價，而不得不中止其提供帳戶
    之幫助詐欺與幫助洗錢之行為。故被告對其提供前揭金融帳
    戶存摺、提款卡及密碼予不詳人士使用，可能幫助他人犯詐
    欺罪之結果，應具有預見可能性甚明。
　㈡縱使被告基於未能取得「杜雲飛」承諾之借款，因而自行報
    案，惟此舉並不妨礙其已先基於幫助詐欺與幫助洗錢之不確
    定故意，而在絲毫不知其所提供之帳戶將如何被使用之前提
    下，逕自交寄予從未謀面亦不清楚真實姓名年籍資料之「杜
    雲飛」，致「杜雲飛」及其所屬詐騙集團得以將被告提供之
    帳戶，並確已透過被告提供之帳戶進行詐欺犯罪並遮斷金流
    以逃避國家追訴既遂。是被告堅決否認有幫助詐欺之犯行，
    全無足採。
　㈢綜上所述，被告現年34歲，且有車貸與民間借貸之經驗，除
    其應具一般智識與相當之社會經驗外，亦自承有申辦及操作
    網路銀行之能力，顯示其顯然有能力掌握其帳戶金流。且其
    提供帳戶之目的係為取得無擔保貸款之對價，其提供帳戶及
    金融卡等資料予未曾謀面之第三人，任由毫不相識之第三人
    支配使用其帳戶，堪認被告應有幫助詐欺及幫助洗錢之不確
    定故意，爰請求准予交付審判等語。
三、按刑事訴訟法第258條之1規定告訴人得向法院聲請交付審判
    ，係新增對於「檢察官不起訴或緩起訴裁量權」制衡之一種
    外部監督機制，法院僅就檢察官所為不起訴或緩起訴之處分
    是否正確加以審查，以防止檢察機關濫權，依此立法精神，
    同法第258條之2第3項規定法院審查聲請交付審判案件時「
    得為必要之調查」，其調查證據之範圍，自應以偵查中曾顯
    現之證據為限；而同法第260條對於不起訴處分已確定或緩
    起訴處分期滿未經撤銷者得再行起訴之規定，其立法理由說
    明該條所謂不起訴處分已確定者，包括「聲請法院交付審判
    復經駁回者」之情形在內，是前述「得為必要之調查」，其
    調查證據範圍，更應以偵查中曾顯現之證據為限，不得就告
    訴人新提出之證據再為調查，亦不得蒐集偵查卷以外之證據
    ，否則，將與刑事訴訟法第260條之再行起訴規定，混淆不
    清，亦將使法院兼任檢察官而有回復「糾問制度」之虞；且
    法院裁定交付審判，即如同檢察官提起公訴，使案件進入審
    判程序，是法院裁定交付審判之前提，必須偵查卷內所存證
    據已符合刑事訴訟法第251條第1項規定「足認被告有犯罪嫌
    疑」，檢察官應提起公訴之情形，亦即該案件已經跨越起訴
    門檻，否則，縱或法院對於檢察官所認定之基礎事實有不同
    判斷，但如該案件仍須另行蒐證偵查始能判斷應否交付審判
    者，因交付審判審查制度並無如同再議救濟制度得為發回原
    檢察官續行偵查之設計，法院仍應依同法第258條之3第2項
    前段規定，以聲請無理由裁定駁回。
四、原告訴意旨略以：被告能預見將金融機構帳戶之存摺、金融
    卡及密碼提供予他人，該帳戶極可能成為他人受領對不特定
    民眾詐欺所得贓款之工具，竟基於幫助詐欺取財之不確定故
    意，於109年3月30日，在桃園市○○區○○○號站，將其申辦之
    華南商業銀行帳號000000000000號帳戶及彰化商業銀行帳號
    00000000000000號帳戶存摺及金融卡寄交詐騙集團，並另以
    LINE將上開2帳戶金融卡密碼提供予詐騙集團使用。嗣該詐
    騙集團成員即共同意圖為自己不法之所有，基於詐欺取財之
    犯意聯絡及行為分擔，於不詳時間，在Facebook臉書「成大
    限定Market版二手交流買賣」社團張貼虛假販售手機之貼文
    ，經聲請人上網瀏覽後陷於錯誤，以LINE與之聯絡購買，並
    依指示於109年3月31日晚間7時34分許，在臺南市國立臺南
    第一高級中學校門口，以自動櫃員機匯款1萬8,000元至上開
    華南銀行帳戶內。嗣經聲請人發覺受騙報警處理，而為警循
    線查獲。因認被告涉犯刑法第30條第1項前段、第339條第1
    項之幫助詐欺取財罪嫌等語。
五、按犯罪事實應依證據認定之，無證據不得推定其犯罪事實，
    刑事訴訟法第154條第2項定有明文。又事實之認定，應憑證
    據，如未能發現相當證據，或證據不足以證明，自不能以推
    測或擬制之方法，以為裁判基礎；認定不利於被告之事實，
    須依積極證據，苟積極證據不足為不利於被告事實之認定時
    ，即應為有利於被告之認定，更不必有何有利之證據（最高
    法院40年台上字第86號、30年上字第816號判例意旨參照）
    。次按刑事訴訟法上所謂認定犯罪事實之證據，係指足以認
    定被告確有犯罪行為之積極證據而言，該項證據自須適合於
    被告犯罪事實之認定，始得採為斷罪資料；告訴人之告訴，
    係以使被告受刑事訴追為目的，是其陳述是否與事實相符，
    仍應調查其他證據以資審認（最高法院29年上字第3105號、
    52年台上字第1300號判例意旨參照）。
六、復按刑法上之幫助犯，係指以幫助之意思，對於正犯資以助
    力，使其犯罪易於達成而言，故幫助犯之成立，不僅須有幫
    助他人犯罪之行為，且須具備明知他人犯罪而予以幫助之故
    意，始稱相當；如無此種故意，基於其他原因，以助成他人
    犯罪之結果，因其對正犯之犯罪並無違法之認識，而欠缺幫
    助他人犯罪之意思，尚難以幫助犯論（最高法院70年度台上
    字第2886號、79年度台上字第2119號、85年度台上字第270
    號、88年度台上字第5848號判決意旨參照）。又按刑法上之
    幫助犯，係以行為人主觀上有幫助故意，客觀上有幫助行為
    ，即對於犯罪與正犯有共同認識，而以幫助意思，對於正犯
    資以助力，但未參與犯罪之實行行為者而言。幫助犯之主觀
    意思，必須具備所謂「雙重故意」，除須有對其幫助他人實
    現故意不法構成要件之幫助行為有所認識之「幫助故意」外
    ，尚須具備幫助正犯實現特定不法構成要件既遂之「幫助既
    遂故意」。行為人固僅需概略認識特定犯罪之不法內涵，然
    若行為人對於其行為將使正犯實現特定犯罪之不法侵害並無
    故意，既欠缺幫助既遂故意，自不成立幫助犯。再按刑法關
    於犯罪之故意，係採希望主義，不但直接故意，須行為人對
    於構成犯罪之事實具備明知及有意使其發生之兩個要件，即
    間接故意，亦須行為人對於構成犯罪之事實預見其發生，且
    其發生不違背行為人本意始能成立。若對於構成犯罪之事實
    ，雖預見其能發生，而在行為人主觀上確信其不致發生者，
    仍應以過失論（最高法院87年度台上字第1707號、88年度台
    上字第7105號判決意旨參照）。
七、是倘認行為人提供金融帳戶之行為成立幫助詐欺取財罪，必
    須行為人於行為時，主觀上認識或預見將金融帳戶提供他人
    使用，可能幫助他人作為遂行詐欺取財犯罪之工具，仍基於
    幫助犯之故意而提供金融帳戶，始足當之；若行為人於行為
    時，並無幫助他人犯罪之意思，對於其所提供之金融帳戶，
    可能遭持以從事詐欺取財犯罪之用，亦無認識或預見，即欠
    缺幫助犯之雙重故意，不能成立幫助詐欺取財罪。而判斷行
    為人主觀上是否認識或預見其所提供之金融帳戶可能被作為
    從事詐欺取財犯罪之工具，尚應審酌金融帳戶交付前，雙方
    聯繫接觸之契機、對話內容、洽商過程，及金融帳戶交付後
    ，行為人之反應舉止、處置方式等，並衡以行為人之智識程
    度、社會經驗、生活環境，其行為時之判斷能力、客觀情狀
    等事項綜合判斷，斷不能逕以行為人提供金融帳戶之既成事
    實，連結詐欺集團成員嗣後對被害人所為詐欺取財犯行，反
    向推認行為人於提供金融帳戶時，主觀上必亦具備幫助詐欺
    取財罪之犯意。具體而言，行為人若係因出賣、出租或無故
    借用等事由交付金融帳戶，依其交付時之客觀情狀，足認其
    已認識或預見金融帳戶可能遭他人持以作為詐欺取財犯罪之
    轉帳帳戶者，固可認定行為人主觀上具有幫助詐欺取財罪之
    確定故意或不確定故意，然而現今社會經濟活動多元且複雜
    ，若係因申請貸款、應徵求職、工作業務需求或其他非必出
    於供犯罪使用之目的交付金融帳戶，或因遺失、遭竊乃至被
    脅迫、被詐欺等非基於自己之意思而提供金融帳戶，行為人
    提供金融帳戶存摺、金融卡等帳戶資料時，既無從預見金融
    帳戶可能遭他人持以作為詐欺取財犯罪之工具使用，自難逕
    認其主觀上具有幫助詐欺取財之犯意。
八、經查：
　㈠聲請人固指稱：被告為取得無擔保借款15萬元，既未確認對
    方之真實姓名年籍資料，亦未詢問提供帳戶資料之目的及其
    使用方式，即依真實姓名年籍不詳，自稱「杜雲飛」之人之
    指示，提供其所申請開立之華南商業銀行（下稱華南銀行）
    帳號000-000000000000號帳戶、彰化商業銀行（下稱彰化銀
    行）帳號000-00000000000000號帳戶予真實姓名年籍不詳之
    人使用，使詐欺犯罪者得持以向聲請人施以詐術，致聲請人
    陷於錯誤，匯款至上開華南銀行帳戶內，以遂行詐欺取財犯
    行，而認被告係基於縱令他人將其所提供之金融帳戶用以從
    事詐欺取財犯罪，亦不違背其本意之幫助詐欺取財之不確定
    故意，將上開2帳戶交付與真實姓名年籍不詳之人，並提出
    或引用上開華南銀行帳戶客戶資料整合查詢、存款往來明細
    表各1份、帳戶個資檢視2份、通訊軟體LINE對話紀錄擷圖12
    張、EZ借錢網網頁擷圖3張、寄貨單收執聯翻拍照片1張等件
    存卷為據（見偵4768卷第15至23、28頁，偵3532卷第18頁反
    面至19頁、24至30、38頁，聲判卷第39至41頁）。然稽諸上
    開聲請人所提出或引用之證據資料，僅能據以認定被告確係
    於109年3月30日晚間9時44分許，依「杜雲飛」之指示，在
    桃園市○○區○○○號楊梅北斗站，將上開2帳戶之存摺、金融卡
    ，以貨運配送服務之方式，寄送至新北市○○區○○○號台北三
    重站後，以LINE將上開2帳戶之金融卡密碼告知「杜雲飛」
    ；另僅能佐證真實姓名年籍不詳之詐欺犯罪者取得上開華南
    銀行帳戶後，向聲請人施以詐術，致聲請人陷於錯誤，於10
    9年3月31日晚間7時34分許，將1萬8,000元匯入上開華南銀
    行帳戶內等節，揆以前揭說明，自難憑此遽認被告所為即係
    基於幫助詐欺取財之不確定故意，仍應調查其他必要之證據
    ，以資判斷。
　㈡上開華南銀行帳戶為被告所申請開立，且被告於109年3月30
    日晚間9時44分許，依「杜雲飛」之指示，在桃園市○○區○○○
    號楊梅北斗站，將上開華南銀行帳戶、彰化銀行帳戶之存摺
    、金融卡，以貨運配送服務之方式，寄送至新北市○○區○○○
    號台北三重站，交付與真實姓名年籍不詳之人後，以LINE將
    上開2帳戶之金融卡密碼告知「杜雲飛」等節，業據被告供
    承在卷（見偵4768卷第9至13頁，偵3532卷第10至15、80頁
    及其反面），並有上開華南銀行帳戶客戶資料整合查詢、存
    款往來明細表各1份、帳戶個資檢視2份、LINE對話紀錄擷圖
    12張、EZ借錢網網頁擷圖3張、寄貨單收執聯翻拍照片1張存
    卷可查（見偵4768卷第15至23、28頁，偵3532卷第18頁反面
    至19頁、24至30、38頁，聲判卷第39至41頁），首堪認定。
    又真實姓名年籍不詳之詐欺犯罪者於109年3月31日晚間6時2
    1分許，在社群網站Facebook、LINE上張貼並發送訊息予聲
    請人，自稱係「Tiffany慈」，並佯稱：願以1萬8,000元之
    價格出售iPhone行動電話云云，致聲請人陷於錯誤，前往設
    置於臺南市○區○○路0段0號之自動櫃員機，於109年3月31日
    晚間7時34分許，匯款1萬8,000元至上開華南銀行帳戶一情
    ，業據證人即聲請人戴紹捷於警詢時證述明確（見偵3532卷
    第31至32頁），復有臺中市政府警察局霧峰分局國光派出所
    金融機構協助受詐騙民眾通知疑似警示帳戶通報單、受理詐
    騙帳戶通報警示簡便格式表、陳報單、受理刑事案件報案三
    聯單、受理各類案件紀錄表、內政部警政署反詐騙諮詢專線
    紀錄表、上開華南銀行帳戶客戶資料整合查詢、存款往來明
    細表各1份、帳戶個資檢視2份、聲請人提供之郵政自動櫃員
    機交易明細表影本2張、LINE對話紀錄擷圖10張在卷足憑（
    見偵4768卷第15至16、28頁，偵3532卷第18頁反面至19頁、
    34至38、40至46頁），是聲請人於前揭時間，因遭他人詐騙
    而依指示將前揭款項匯入上開華南銀行帳戶後，旋即於同日
    遭人將所匯款項提領幾近一空，可見該詐欺犯罪者顯然已得
    實際控制被告所申請開立之上開華南銀行帳戶，而作為收取
    匯款及提領詐欺取財犯罪所得之用，足徵被告上開華南銀行
    帳戶之存摺、金融卡（含密碼），確已遭詐欺犯罪者持以作
    為詐欺取財犯行之工具使用無訛。
　㈢然細繹前揭被告與「杜雲飛」間之LINE對話紀錄內容，顯示
    被告於109年3月30日上午10時37分許，以LINE聯繫「杜雲飛
    」後，首先即向「杜雲飛」表示其係透過EZ借錢網網頁中之
    廣告得知「杜雲飛」之聯絡方式，「杜雲飛」隨即詢問「你
    要借多少」等語，經被告向「杜雲飛」表達借款需求，並詢
    問「請問你們是怎麼繳款 利息怎麼算」等與借款相關之問
    題後，雙方便陸續以語音通話及語音訊息洽談，「杜雲飛」
    並詢以「你這邊要借多少」、「您目前銀行有哪些貸款要繳
    的嗎？」、「外面民間有欠其他公司錢嗎」等問題，復經被
    告就信用狀況及借款用途等事項向「杜雲飛」說明後，尚依
    要求將其行動電話門號及住址告知「杜雲飛」，經「杜雲飛
    」再次詢問被告借款金額及還款計畫，經被告回答「借15萬
     預計分十五期償還」等語後，被告便陸續將上開華南銀行
    帳戶、彰化銀行帳戶存摺、金融卡翻拍照片傳送與「杜雲飛
    」，並分別表示係「撥款帳戶」、「還款帳戶」，而經「杜
    雲飛」回覆「可以」、「我從新（按應係『重新』之訛）核實
    一下」等語；嗣經被告向「杜雲飛」表示將立即前往空軍一
    號客運站將上開2帳戶資料寄出，又將寄貨單收執聯翻拍照
    片傳送與「杜雲飛」，並表示「十二點以前到三重」等訊息
    ，「杜雲飛」則另向被告要求告知金融卡密碼，由被告告知
    密碼後，並向被告確認係其中何一帳戶之密碼；被告依「杜
    雲飛」之指示寄送上開2帳戶之存摺、金融卡等帳戶資料後
    ，仍於109年3月31日中午12時52分許起，向「杜雲飛」詢問
    「有去收件嗎」、「現在安排時間嗎？」、「簽合約」等語
    ，更於109年4月1日上午9時19分許，向「杜雲飛」詢問「今
    天有機會嗎」等語（見偵4768卷第17至22頁，偵3532卷第24
    至29頁）。由上可知，被告確係於前揭時間，以LINE與「杜
    雲飛」取得聯繫，並向「杜雲飛」詢問申請貸款事宜，雙方
    就貸款金額、還款方式、貸款條件、申請手續及流程，乃至
    借款人之信用狀況、審核內容等事項均有具體洽商對談，被
    告並應「杜雲飛」之要求告知其行動電話門號及住址，對話
    內容復未見有何顯然不合理或不自然之處，而被告依「杜雲
    飛」之指示寄送上開2帳戶之存摺、金融卡等帳戶資料後，
    仍接續向「杜雲飛」確認收件情形，並詢問其與對方簽立契
    約之時間、核貸結果等內容；另參諸被告於寄貨單收執聯上
    所填載之寄件人姓名為「任先生」，電話亦為被告當時所持
    有之行動電話門號，並與其告知「杜雲飛」之門號相符，且
    被告於109年4月1日發覺有異後，尚主動前往桃園市政府警
    察局楊梅分局上湖派出所報案一節，有桃園市政府警察局楊
    梅分局上湖派出所受理刑事案件報案三聯單1紙附卷為憑（
    見偵3532卷第17頁），則前揭LINE對話紀錄內容當非出於事
    後杜撰變造，亦非事前刻意勾串編織所得，否則大可將雙方
    洽商過程詳盡呈現於LINE對話紀錄內容中，亦無須揭示任何
    不利於被告之環節，況其報案時間尚早於本件聲請人發覺受
    騙而報警處理之時間。足認被告於警詢及偵查中辯稱：伊於
    109年3月30日在網路上看到EZ借錢網網站，查看有無苗栗地
    區可以借貸金錢之人，後來伊以LINE與「杜雲飛」聯絡，「
    杜雲飛」宣稱其係代書，可以從事代書貸款，並表示最多只
    能借款約15萬元，並以語音通話要求伊寄送伊所有之2本金
    融帳戶存摺，其中1本作為撥款帳戶，另1本作為還款帳戶，
    然後與伊約定於隔日再行簽約，屆時會將撥款帳戶歸還；2
    本存摺於109年3月31日凌晨才寄送到對方那裡，隔日早上「
    杜雲飛」向伊表示需要先行確認，並說109年4月1日才可以
    對保撥款，但之後就沒有消息，對方一直推拖見面對保的時
    間，也沒有主動回覆，伊此時才驚覺有問題，認為可能是詐
    騙，伊就去申請網路銀行查看上開2帳戶金錢流向，發現有
    好幾筆金錢存入提領，才確信伊被詐騙了，當天晚上就前往
    桃園市政府警察局楊梅分局上湖派出所報案；伊係在空軍一
    號客運站將上開2帳戶存摺、金融卡寄出，並將寄貨單及其
    編號提供給「杜雲飛」；伊當時積欠許多債務，又因生病沒
    有工作，為了償還向朋友所借款項，所以想申辦貸款來償還
    ；伊提供上開2帳戶存摺、金融卡完全沒有收到任何利益等
    語（見偵4768卷第10至12頁，偵3532卷第10至15、80頁及其
    反面），尚非全屬無稽。自無從遽指被告於交付上開華南銀
    行帳戶存摺、金融卡等帳戶資料時，主觀上已認識或預見其
    所提供之上開帳戶可能被作為從事詐欺取財犯罪之工具。
　㈣另按我國為杜絕利用人頭帳戶從事詐欺取財等犯罪，警方及
    相關執法機關均已嚴加查緝，並與各金融機構等相互合作，
    積極建立各項制度性防範及通報措施，藉此遏止惡意提供人
    頭帳戶之行為，斷絕詐欺集團利用人頭帳戶遂行犯罪並逃避
    追查之行徑，且提供金融帳戶或行動電話門號予詐欺集團，
    可能面臨刑事訴追及民事求償，業經政府多年來不斷宣導，
    司法實務上因此遭判處罪刑者亦不乏其例，故詐欺集團過往
    單純以金錢收購、租借人頭帳戶日趨不易，遂藉由刊登廣告
    ，佯以貸款融資、求人徵才等名義，利用借款者經濟困窘而
    有資金需求之處境，或求職者急於謀得工作機會之心理，改
    以較為迂迴之詐騙手法取得或暫時控制金融帳戶，並在帳戶
    持有人未及察覺異樣之際，利用其所詐得之金融帳戶作為從
    事詐欺取財犯罪之工具，既非事理所不可想像，亦非絕無僅
    有之特例，自難僅憑金融帳戶被持以作為詐欺取財犯行之工
    具使用之客觀事實，遽謂帳戶持有人主觀上即具有幫助詐欺
    取財之直接或間接故意。又參諸詐欺集團犯罪手法日新月異
    、與時俱變，縱經政府單位及金融機構廣為宣達週知，報章
    媒體亦反覆報導披露，極力提醒民眾多加注意防範，遭詐欺
    集團詐騙受害案件猶層出不窮、迭有所聞，其中被害者不限
    於具特定生活背景、學識經歷或社經地位之人，而詐欺犯罪
    者所用之欺罔手段更非恆係說詞滴水不漏，常人難以識破者
    。蓋對於社會事物之理解程度，乃至於對風險之感受性及評
    估能力，本因人而異，不可一概而論，並與年齡、教育程度
    、職業、社會經驗等條件無絕對、必然的關連，況且個人之
    認知與判斷能力，往往受主客觀環境因素影響而有不同，在
    特定情境下，行為人倘因急迫、高壓、資訊落差等情，致其
    難以正確理解並分析情況，即有可能未能及時察覺異樣，或
    作出顯然悖離事理常情之決定，而詐欺集團為成功取信於被
    害人，必先洞悉人性弱點，並搭配演練純熟且能臨機應變之
    詐騙手法，是即便係具有高學歷或相當社會經驗之人，仍可
    能僅因若干稚拙粗劣、破綻百出之話術即陷於錯誤，進而聽
    從詐欺集團成員之指示，採取通常觀點下顯屬輕率、不合理
    甚至不可思議之行動或處置方式。若一般人尚不免因詐欺集
    團所為詐術而陷於錯誤，貿然交付或匯出鉅額款項，則金融
    帳戶之持有人基於相同原因陷於錯誤，依指示交付金融帳戶
    存摺、金融卡等帳戶資料，洵屬可能，矧在經濟拮据、求職
    不易之情形下，多處於亟需借款、應徵急切之心理狀態，實
    難期待行為人均能詳究細節，冷靜周密判斷而避免受騙，自
    不應以客觀理性之人所具備之智識經驗為基準，率爾推論或
    要求行為人於個案中必具備相同之謹慎心理及警覺程度，從
    而遽謂行為人對於金融帳戶可能遭他人持以從事詐欺取財犯
    罪之用恆必已有預見。
　㈤聲請交付審判意旨雖以：被告對於貸款無須提供金融帳戶應
    已有認知，卻未詢問金融帳戶之使用方式，亦未面談確認對
    方身分，即率將上開華南銀行帳戶存摺、金融卡寄出，並告
    知金融卡密碼，足徵被告放任未曾謀面之人恣意使用上開帳
    戶；被告具有一般智識及相當之社會經驗，且有能力申辦操
    作網路銀行查看金流，足認被告對於將上開華南銀行帳戶交
    付他人使用，極有可能幫助詐欺集團遂行犯罪一事已有預見
    ，而具有幫助詐欺取財之不確定故意甚明，是被告所辯，全
    無可採等語。惟查，本案被告係為申辦貸款償還債務，而以
    LINE聯繫「杜雲飛」，復因誤信「杜雲飛」之詐術，遂依指
    示交付上開2帳戶存摺、金融卡作為所謂「撥款帳戶」及「
    還款帳戶」供對方審核，是就涉犯幫助詐欺取財部分，僅憑
    上開證據資料，尚不足認被告於行為時主觀上確已認識或預
    見其所提供之上開華南銀行帳戶可能被作為從事詐欺取財犯
    罪之工具，業如前述，參諸前揭說明，自難憑此遽謂被告具
    有幫助詐欺取財之不確定故意。又徵之前揭LINE對話紀錄內
    容，可見被告與「杜雲飛」尚多次以語音通話及語音訊息洽
    談借貸事宜，並在傳送上開2帳戶存摺、金融卡翻拍照片之
    同時，表明何者係「撥款帳戶」及「還款帳戶」等節，則綜
    合卷內事證以觀，實不能逕謂被告係在完全未確認對方要求
    提供金融帳戶之目的，或對此毫不在意之前提下，驟然將上
    開2帳戶交付「杜雲飛」等人使用，亦不能認被告係明知申
    辦貸款無須提供金融帳戶，仍故意提供並容認詐欺集團持以
    從事詐欺取財犯行。聲請交付審判意旨此部分所指，應屬誤
    會。另究諸本案被告向「杜雲飛」洽商申請貸款之過程，固
    存在若干與社會生活經驗不甚相合，乃至與常情事理有悖之
    處，而被告誤信「杜雲飛」關於申請貸款之說詞而陷於錯誤
    ，與被告主觀上認識或預見金融帳戶可能遭他人持以從事詐
    欺取財犯罪使用，二者確非不能併存，然揆以前揭說明，行
    為人交付金融帳戶時主觀上之認知及判斷能力，每因個案而
    有不同，未可一概而論，則被告依「杜雲飛」之指示提供上
    開2帳戶存摺、金融卡等帳戶資料之行為，容或因其一時輕
    率、疏於防範所致，然既仍存有被詐欺而交付金融帳戶之可
    能，即與主觀上具備幫助正犯實現特定不法構成要件既遂之
    「幫助既遂故意」尚屬有間，自不能徒以聲請交付審判意旨
    所指「一般智識」、「相當社會經驗」為基準，遽而推論被
    告於行為時對於上開華南銀行帳戶可能遭他人持以從事詐欺
    取財犯罪之用必然已有預見，而具有幫助詐欺取財之不確定
    故意。
九、綜上所述，本案依偵查卷內事證，經本院審查結果，尚不足
    認被告有聲請人所指之幫助詐欺取財罪嫌，檢察官依偵查所
    得之證據，認尚無積極證據足認被告涉犯上開罪嫌，未達於
    跨越起訴門檻，而應提起公訴之情形。是臺灣苗栗地方檢察
    署檢察官及臺灣高等檢察署臺中檢察分署檢察長，就聲請人
    上開指訴予以斟酌，並對卷內所存證據詳為調查後，認被告
    犯罪嫌疑不足，而分別為不起訴處分及再議駁回處分，核其
    證據取捨及事實認定之理由，均無違背經驗法則、論理法則
    或證據法則之情事，尚無違誤，本院認本件並無得據以交付
    審判之事由存在。聲請交付審判意旨猶執前詞，指摘原不起
    訴處分及再議駁回處分不當，難認有據。是本件聲請人聲請
    交付審判，為無理由，應予駁回。
十、依刑事訴訟法第258條之3第2項前段，裁定如主文。
中　　華　　民　　國　　111 　年　　2 　　月　　10　　日
　　　　　　　　　刑事第一庭　審判長法　官　陳茂榮
　　　　　　　　　　　　　　　　　　法　官　柳章峰
　　　　　　　　　　　　　　　　　　法　官　高御庭
以上正本證明與原本無異。
本裁定不得抗告。
中　　華　　民　　國　　111 　年　　2 　　月　　10　　日
　　　　　　　　　　　　　　　　　　書記官　林怡芳